【裁判字號】    97,重訴,125
【裁判日期】    980430
【裁判案由】    損害賠償
【裁判全文】
臺灣新竹地方法院民事判決             97年度重訴字第125號
原      告  丙○○
            乙○○
            辛○○
            甲○○
            庚○○
共      同
訴訟代理人  魏翠亭律師
被      告  永豐金證券股份有限公司
法定代理人  丁○○
訴訟代理人  陳在源律師
被      告  戊○○    原住新竹.
上列當事人間損害賠償事件，本院於民國98年4月16日辯論終結
，判決如下：
    主文
被告戊○○應給付原告丙○○新台幣柒佰肆拾萬元及自民國97
年9月18日起至清償日止按年息百分之五計算之利息。
被告戊○○應給付原告乙○○新台幣佰伍拾柒萬元及自民國97
年9月18日起至清償日止按年息百分之五計算之利息。
被告戊○○應給付原告辛○○新台幣肆佰貳拾肆萬伍仟元及自民
國97年9月18日起至清償日止按年息百分之五計算之利息
被告戊○○應給付原告甲○○新台幣佰貳拾伍萬元及自民國97
年9月18日起至清償日止按年息百分之五計算之利息
被告戊○○應給付原告庚○○新台幣壹佰陸拾萬元及自民國97
年9月18日起至清償日止按年息百分之五計算之利息。
原告其餘之訴駁回。
訴訟費用由被告戊○○負擔。
本判決第一項於原告丙○○以新臺幣貳佰肆拾陸萬元為被告戊○○供擔保後，得假執行。
本判決第二項於原告乙○○以新臺幣壹佰壹拾玖萬元為被告戊○○供擔保後，得假執行。
本判決第三項於原告辛○○以新臺幣壹佰肆拾壹萬元為被告戊○○供擔保後，得假執行。
本判決第四項於原告甲○○以新臺幣壹佰零捌萬元為被告戊○○
供擔保後，得假執行。
本判決第五項於原告庚○○以新臺幣伍拾萬元為被告戊○○供
擔保後，得假執行。
原告其餘假執行之聲請駁回。
    理由及事實
一原告起訴主張
  (一)被告戊○○係被告永豐金證券股份有限公司（以下簡稱永豐
    金公司，原名建華證券，嗣經合併而改名）聘僱之營業員，
    負責代客戶進行股票、基金、保險、期貨買賣等金融理財業
    務。民國93年間起，被告戊○○在原相科技股份有限公司 (
    下稱原相公司) 為原告等原相公司員工辦理各項與被告永豐
    金證券公司開戶、借款、股票買賣等之往來業務。
  (二)原告丙○○於96年7月18日，借用其親屬陳孟霞之名義欲購
    買新台幣（下同）240萬元之凱鼎科技股份公司（以下簡稱
    凱鼎公司）之興櫃股票，乃向被告永豐金公司之營業員己○○代理下單承購，惟下單後約10分鐘即遭被告戊○○自行刪
    單，嗣被告戊○○再以可幫原告取得較低價格的股票為由
    ，要求原告填寫私人間直接受讓轉帳/撤銷申請單，並交付
    蓋用印鑑之匯款單。但被告戊○○並未將款項用於購買上開
    股票，卻將該購買股票款項侵吞入己。
  (三)被告戊○○於97年3月14日起，藉口固定利率之利率較高，
    遊說原告丙○○將五筆定期存款中之一筆存款解約，將利率
    由機動利率改為較高的固定利率，原告丙○○受騙後，交付
    完成簽名蓋章之空白取款條交付被告戊○○，被告戊○○逕
    自填寫其他資料後，將原告丙○○的五筆定期存款共計500
    萬元領出後，擅自轉入另五個不同的個人帳戶內，將此款項
    佔為己有。被告戊○○侵佔上開款項後均以正在處理中搪塞
    原告丙○○的查詢，嗣於97年4月26日，原告丙○○經原相
    科技公司的同事告知被告戊○○疑似發生財務問題並已失去
    聯絡，原告丙○○前往永豐銀行確認存款金額，始發現原告
    丙○○之存款已遭被告戊○○侵佔。
  (四)原告乙○○前於96年9月下旬，請被告戊○○將存於永豐銀
    行新竹分行之存款357萬元轉換為港幣84萬元，並轉存至原
    告乙○○設於香港永豐銀行之帳戶，並填寫取款憑條及相關
    轉存單，交予被告戊○○代為辦理。惟被告戊○○並未將上
    開款項轉換為港幣及轉存原告乙○○香港帳戶內，竟將款項
    侵吞。自97年2月起至4月初，原告乙○○查無轉存記錄，屢
    次追問被告戊○○，被告戊○○均藉口作業問題搪塞原告乙○○，而於四月中，被告戊○○即逃匿無蹤，原告乙○○始
    知受騙，因而至警察單位報案。
  (五)被告戊○○於96年8月16日，以為原告辛○○購買未上市之
    凱鼎公司股票為由，使原告辛○○簽下空白取款條後領取存
    款  計98萬7500元，將上開款項逕自匯入訴外人「鄒國良」
    帳戶內，將款項侵佔入己。又於96年9月7日，稱為原告辛○○購入未上市之凱鼎公司股票為由，使辛○○簽下空白取款
    條後領走存款195萬7500元，惟實際並未申購股票，而將款
    項匯入戊○○的帳戶，侵佔入己。又被告戊○○另於97年1
    月11日，巧詞誘導原告辛○○購買基金以幫助被告戊○○達
    成業績，且一星期後即可歸還云云，騙取原告辛○○簽下空
    白取款條後領取存款130萬元，並將款項匯入案外人林碧輝
    之帳戶內。上情原告辛○○遲至97年4月26日，被告戊○○
    逃匿後始查知此事，而至警察單位報案。
  (六)原告甲○○於民國95年9月22日，申購被告永豐金公司前身
    建華金融控股公司投資之大華投資信用公司發行之「大華全
    球債券組合」基金。96年7月18日，原告甲○○因欲贖回上
    開基金，要求被告戊○○將贖回基金的文件拿至原告公司
    簽名辦理。同時，被告戊○○勸誘原告甲○○購買同為大華
    投信發行之「大華債券」，並以公司主管給予銷售基金壓
    力為由，要求原告甲○○做短期投資，並會協助在3至5天
    後馬上贖回該基金，將款項存至原告之帳戶…等等。原告甲○○乃填具空白之取款憑條交予被告戊○○。被告戊○○逕
    行提領325萬元直接存入被告戊○○設於永豐銀行之
    00000000000000帳戶內。原告甲○○遲至97年4月26日被告
    戊○○逃匿後始查知此事，而至警察單位報案。
  (七)被告戊○○分別於96年8月30日、96年9月5日，勸誘原告庚○○購買未上市之凱鼎公司股票，每股以40元各購入1萬及3
    萬股，合計為4萬股，金額為160萬元，原告庚○○乃填妥私
    人間直接讓售轉帳/撤銷申請書二份及三紙空白取款憑條交
    付原告戊○○，被告戊○○分別於96年8月30日提領40萬元
    、於96年9月5日提領40萬元及96年9月6日提領80萬元後，將
    款項侵吞入己，但原告庚○○發覺並未持有股票，並質問戊○○，被告戊○○仍多藉口搪塞，並稱作業疏失將在三天內
    完成股票交易云云，數天後，被告戊○○即失去聯絡，音訊
    全無。原告庚○○並於97年4月26日至警察單位報案。
  (八)被告戊○○藉口為原告等辦理事務或購入股票基金等，卻未
    實際完成應辦理之事項，將原告等交付之空白取款條等，領
    取原告等之存款，侵佔入己，依據民法第184條規定，應負
    損害賠償責任。另被告永豐金公司為被告戊○○之僱用人，
    被告戊○○利用職務之便，侵佔原告等人之款項，被告永豐
    金公司疏於監督管理營業員之作業，使原告等受有損害，依
    據民法第188條第1項規定，應與被告戊○○連帶負賠償責任
    。
  (九)聲明：
    1.被告等應連帶給付原告丙○○740萬元及自起訴狀繕本送
      達被告之翌日起至清償日止，按年息百分之五計算之利息
      。
    2.被告等應連帶給付原告乙○○357萬元及自起訴狀繕本送
      達被告之翌日起至清償日止，按年息百分之五計算之利息。
    3.被告等應連帶給付原告辛○○424萬5000元及自起訴狀繕
      本送達被告之翌日起至清償日止，按年息百分之五計算之
      利息。
    4.被告等應連帶給付原告甲○○325萬元及自起訴狀繕本送
      達被告之翌日起至清償日止，按年息百分之五計算之利息
      。
    5.被告等應連帶給付原告庚○○160萬元及自起訴狀繕本送
      達被告之翌日起至清償日止，按年息百分之五計算之利息。
    6.上開請求，原告均願提供擔保請准為假執行。
二被告戊○○並未到庭亦未提出任何陳述，被告永豐金公司之抗
  辯如下：
  (一)被告戊○○固為被告永豐公司之營業員，惟營業員之職務，
    主要係在公司營業處所，於證券交易時段，接受客戶下單委
    託執行證券買賣。至於代客戶存款、提款、轉帳或私下買賣
    證券、基金等，則非職務範圍所在，此由「證券商負責人與
    業務人員管理規則」明文禁止業務員「代客戶保管有價證券
    、款項、印鑑或存摺」之規定自明。被告永豐公司亦三令五
    申不得違犯。原告等明知上開管理規則之規定，竟仍私下委
    託戊○○從事法令禁止行為，其關係密切，迵非一般客戶與
    營業員間單純之委託下單關係可比，致貽戊○○以可趁之機
    ，彼等委託戊○○處理私人款項之場所又非永豐金公司營業
    處所，實際並非永豐金證券監督範圍所能及，是原告等以上
    開理由訴請永豐金證券連帶賠償其損害，
  (二)原告等提出原證一之通知書係由戊○○、己○○以其個人名
    義自行發出，且無從辨別真偽，被告否認其為真正。另觀其
    記載內容，亦無負責辦理開戶、借款、股票相關業務等語，
    股票部分僅提及「下單」，而不及於其他相關業務。原告提
    出之私人間直接讓受轉帳/撤銷申請書」，係私人間不經證
    券公司轉讓股票所使用，係任何地方均可取得之表單，且無
    從查證是否如原告等所述由戊○○製作，被告否認其形式及
    內容之真正。又原告指稱被告戊○○之各種詐騙行為，原告
    並未舉證證明為真。
  (三)營業員不得代客戶保管股票或款項，若違反時，依證券交
    易法第177條第3款規定，應處一年以下有期徒刑、拘役或併
    科十萬元以下罰金，此項行為既係法令強制禁止之行為，非
    營業員之職務範圍內，亦非與執行業務相關之行為，係客
    戶「私下委託」營業員所為，證券商無庸對該受損害之客戶
    負賠償責任，最高法院迭次著有裁判可參（最高法院81年台
    上字第1398號判決、86年台上字第807號判決、86 年台上字
    第1065號判決、87年度台上字第1580號判決、88年度台上字
    第718號、88年度台上字第962號判決、88年度台上字第2229
    號、90年度台上字第1440號、91年度台上字第73號92年度台
    上字第485號、法院92年度台上字第2664號、93年度台上字
    第2314號判決參照）。另依84年開始實施之「有價證券集中
    交易市場實施全面款券劃撥制度注意事項」第3條：「證券
    經紀商受託買賣向委託人收付款券，均應透過委託人開設之
    款券劃撥帳戶，以帳簿劃撥方式為之。」之規定，原告等人
    如欲透過被告永豐金公司買賣股票，僅須向營業員下達買賣
    之委託，成交後被告公司即依上開規定，自動以委託人開設
    之款、券帳戶劃撥交割，完全不須委託人交付現金或蓋妥印
    鑑章之取款條。此制行之已久，乃證券交易之常識，原告等
    不能諉為不知。本件縱原告等事實陳述部分屬實 (此部分被
    告有爭執) ，其侵權行為之所以發生，溯其原因，亦係原告
    等人基於彼等與戊○○間之委任關係，私下委託戊○○於營
    業員之職務外為原告等人處理金錢，致予戊○○侵占其金錢
    之機會，如非原告私下委託並交付蓋妥印鑑章之銀行帳戶提
    款條等，戊○○絕無機會侵占其名下存款。原告等人與戊○○此一私密委託關係手法，不論置於任一證券公司，皆無解
    於被侵占之危險，且非證券公司所得窺知。反之，證券公司
    僱用營業員執行客戶電話下單買賣股票，營業員並無侵占客
    戶款項之機會。質言之，與戊○○侵占本件人頭戶股款之結
    果存有因果關係之原因，係原告等人私下委託戊○○處理金
    錢事務，而非戊○○在被告永豐金公司任職營業員職務甚明
    。
  (三)綜上所陳，原告請求被告永豐金公司應就其等所受之損害與
    被告戊○○負連帶賠償之責，應無可採，請求駁回原告此部
    分之起訴，如受不利益願供擔保請求宣告免為假執行。
三兩造不爭執事實
  (一)原告丙○○部分
    1.97年3月14日原告丙○○填妥空白取款條，交由被告戊○○，戊○○填入五百萬元金額，將存款領出後，分別匯往
      訴外人吳婉菁等四人及被告戊○○之帳戶。
    2.原告丙○○於96年7月23日交付訴外人陳孟霞帳戶之空白
      取款條，被告戊○○使用該空白取款條自訴外人陳孟霞帳
      戶領取240萬元現金。
    3.96年7月18日13時27分客戶帳號21235-6號（陳孟霞）委託
      營業員代號567即己○○，購買5萬股證券編號為3547號之
      興櫃「凱鼎公司」股票，同日13時39分由被告戊○○刪除
      委託。
    4.原告丙○○97年4月29日報案受被告戊○○詐欺。
  (二)原告乙○○部分
    1.96年9月下旬填具取款憑條交付被告戊○○，被告戊○○
      96年9月26日持上開取款條，自原告乙○○帳戶內領取
      357 萬元。
    2.97年5月10日報案。
  (三)原告辛○○部分
    1.96年8月16日交付空白取款條，被告戊○○利用該取款條
      領取98萬7500元，轉匯訴外人鄒國良帳戶。
    2.96年9月7日交付取款條，被告戊○○利用該取款條領取
      195萬7500元，轉匯訴外人鄒國良帳戶。
    3.97年1月11日交付取款條，被告戊○○利用該取款條領取
      130萬元，轉匯訴外人林碧輝帳戶。
    4.97年5月10日報案。
  (四)甲○○部分
    1.96年7月18日交付空白取款條，被告戊○○利用該取款條
      領取325萬元，存入被告戊○○帳戶。
    2.97年5月10日報案。
  (五)庚○○部分
    1.96年8月30日交付取款條予被告戊○○，戊○○領取40 萬
      元。
    2.96年9月5日交付取款條予被告戊○○，戊○○領取40萬元
      。
    3.96年9月6日交付取款條予被告戊○○，戊○○領取80萬元
      。
    4.97年4月29日報案。
四本件爭執要點
  (一)被告戊○○有無向原告詐騙原告所主張的款項？
  (二)被告戊○○取得原告所開具的空白取款條領取原告等之存款
    ，是否執行職務的行為或是利用職務的行為？
五法院之判斷
  (一)本件被告戊○○經合法通知，未於言詞辯論期日到場，核無
    民事訴訟法第386條所列各款情形，爰依原告之聲請，由其
    一造辯論而為判決。
  (二)原告陳國斌部分
    1.原告陳國斌主張被告戊○○侵佔其款項740萬元一節，業
      據提出取款條乙紙、存款憑條五紙、普通委託收案回報明
      細表乙件、私人間直接讓受轉帳/撤銷申請書乙紙、匯款
      委託書乙紙為證，且被告戊○○並未到庭且未提出任何形
      式之爭執，原告陳國斌上開主張堪信為真。被告戊○○收
      受原告陳國斌之款項並未執行委託事務，將款項侵佔入己
      ，顯已侵害原告陳國斌之財產權，原告陳國斌依據民法第
      184條第1項前段請求被告戊○○給付740萬元及自起訴狀
      繕本送達翌日即97年9月18日至清償日止按年息百分之五
      計算之利息，為有理由，應予准許。
    2.被告永豐金公司固不爭執被告戊○○為其僱用之營業員，
      惟否認被告戊○○侵佔原告陳國斌之上開款項係基於職務
      上之行為或與職務有關之行為。經查，被告永豐金公司之
      營業項目為證券、期貨業務、證券交易輔助人及期貨顧問
      事業，有公司基本資料查詢乙紙在卷可參。且銀行法第3
      條及第29條規定，收取存款之業務僅銀行業得經營，非銀
      行業執行存款業務將依據銀行法第125條規定處三年以上
      十年以下有期徒刑，得併科新臺幣一千萬元以上二億元以
      下罰金。其犯罪所得達新臺幣一億元以上者，處七年以上
      有期徒刑，得併科新臺幣二千五百萬元以上五億元以下罰
      金。經營銀行間資金移轉帳務清算之金融資訊服務事業，
      未經主管機關許可，而擅自營業者，依前項規定處罰。法
      人犯前二項之罪者，處罰其行為負責人。故原告主張被告
      戊○○以為其辦理定期存款解約改為較高利率之存款，顯
      非被告永豐金得以營業之項目，故難認被告戊○○因受原
      告陳國斌委任為原告陳國斌解除定存契約而取得完成蓋印
      之空白取款條，為執行職務上之行為或有執行職務外觀之
      行為。原告雖以原證一之傳單主張被告戊○○之業務包含
      理財，姑不論被告永豐金公司否認該傳單為真，縱然為真
      ，該傳單上之理財二字實與上一行之「基金、保險、期貨
      金融」相連，應解釋為該三項之理財事務或期貨金融之理
      財事務，因被告永豐金得營業之項目僅為證券、期貨等業
      務，並非任何理財事務均包含在內，故原告陳國斌主張戊○○為其執行存、提款之行為為職務上行為應非可採。
    3.另原告陳國斌主張被告戊○○勸誘其以其他方式購入凱鼎
      公司之股份，而騙取240萬，亦主張此為被告戊○○執行
      業務之範圍。然查，凱鼎公司為櫃臺買賣中心之興櫃公司
      ，股票編號3547號（參證券櫃臺買賣中心網頁凱鼎科技公
      司http:  //www.otc.org. tw/ch/regular_emerging/cor
      ng/corporateInInfo/merging/emerging_stock_detail.
      php? stk_code=3547）。而所謂興櫃股票，係指已申報上
      市 (櫃) 輔導契約之公開發行公司的普通股股票，在還沒
      有上市 (櫃) 掛牌之前，經過櫃檯中心依據相關規定核准
      ，先在證券商營業處所議價買賣者而言。而交易之方式一
      般以委託證券經紀商議價，即投資人可委託開戶的證券經
      紀商，請營業員將所委託資料輸入「興櫃股票電腦議價點
      選系統」，與各該興櫃股票的推薦證券商進行議價。如果
      投資人的委託價格達到推薦證券商的報價價格範圍時起五
      分鐘內，推薦證券商必須在他的報價數量範圍內(至少一
      仟股) 負點選成交的義務 (但推薦證券商已無庫存部位者
      ，得免賣出報價及成交義務；推薦證券商持有部位已達原
      始推薦數量三倍以上者，得免買進報價及成交義務) 。投
      資人亦可要求將委託資料傳送給指定的推薦證券商進行議
      價成交，但被指定的推薦證券商在20分鐘內未執行點選成
      交時，系統自動將該等指定委託單 (或申報單) 轉為非指
      定委託單。（參證券櫃臺買賣中心網頁http:
      //www.otc.org.tw/ch/service/faq/q_and_a_07.
      php#a01）。由於興櫃股票並非上市或上櫃之股票，除透
      由上開推薦證券商之買賣外，另亦可於私人間進行買賣不
      受限制。原告陳國斌提出之原證二(九)之私人間直接讓受轉
      帳/撤銷申請書，經查為台灣證券集中保管有限公司參加
      人辦理有價證券轉讓帳簿劃撥作業配合事項第2條第1款、
      第4條第1項第1、2、3款要求證券商（即參加人）在私人
      間轉讓股票時應由買方客戶填具「私人間直接讓受轉帳/
      撤銷申請書」向其往來證券商申請股票之轉帳劃撥，其交
      易代碼為375。因此，原證二(九)之私人間直接讓受轉帳/
      撤銷申請書實為台灣集中保管結算所股份有限公司所規定
      之制式申請書，供私人間轉讓股票時委託證券商代為請求
      劃撥股票之用，並非委託被告永豐金公司申購股票。由此
      可知，原告先透過永被告豐金公司依據上開興櫃股票之交
      易方式，下單購買被告永豐金公司推薦之凱鼎公司股票，
      之後由被告戊○○將之刪除，取消由被告永豐金公司代為
      在興櫃購買凱鼎公司股票之委託，有普通委託明細表在卷
      可參。由此可知，被告戊○○係勸誘原告陳國斌不透過永
      豐金公司購入凱鼎公司股票，轉為尋找私人出售之方式，
      以牟取更高的利潤，被告戊○○與原告陳國斌已棄被告永
      豐金公司之利益不顧，而合意以私人交易方式為之，不能
      認為被告戊○○係為被告永豐金公司執行業務，而被告永
      豐金公司亦不因被告戊○○之行為而擴展其商業利益，且
      被告永豐金公司因此無法獲得利益一節，應可認定，且該
      事實亦應為一般從事有價證券交易之人所能知悉，故難認
      被告戊○○此部分之行為係執行職務之行為或與執行職務
      有關之行為。被告戊○○上開行為既非執行業務，亦與其
      業務無關，自難認被告永豐金公司應與被告戊○○依據民
      法第188條規定負損害賠償責任。
    4.綜上所陳，原告陳國斌依據侵權行為法律關係請求被告戊○○給付740萬元及自起訴狀繕本送達被告戊○○翌日即
      97 年9月18日起至清償日止按年息百分之五計算之利息，
      為有理由。另依據民法第188條規定，請求被告永豐金公
      司與被告戊○○就上開之損害負連帶賠償之責，為無理由
      ，應予駁回。
  (三)原告乙○○部分
    1.原告乙○○主張被告戊○○侵佔其款項357萬元一節，業
      據提出取款憑條二紙為證，且被告戊○○並未到庭且未提
      出任何形式之爭執，原告上開主張堪信為真。被告戊○○
      收受原告乙○○之款項，侵佔入己，顯已侵害原告之財產
      權，原告乙○○依據民法第184條第1項前段請求被告戊○○給付357萬元及自起訴狀繕本送達翌日即97年9月18日至
      清償日止按年息百分之五計算之利息，為有理由，應予准
      許。
    2.被告戊○○雖為被告永豐金公司僱用之營業員，惟被告永
      豐金公司否認被告戊○○侵佔原告乙○○之上開款項係基
      於職務上之行為或外觀為執行職務之行為。經查，被告永
      豐金證券公司之營業項目為證券、期貨業務、證券交易輔
      助及期貨顧問事業，已如上述，存款及外匯業務並非被告
      永豐金公司經營之項目，且原證一之傳單亦可證明被告永
      豐金公司提供客戶之服務僅限「基金、保險、期貨金融」
      三項之理財及證券下單事務。故原告乙○○要求被告戊○○為其將存放在訴外人永豐銀行新竹分行之台幣存款兌換
      為港幣，並轉存至永豐銀行公司之香港分行，此並非被告
      永豐金公司之業務範圍，被告戊○○並非為被告永豐金公
      司執行業務，該事項亦非與執行業務有關，故難認被告永
      豐金公司應依據民法第188條第1項規定就原告乙○○之損
      害，與被告戊○○負連帶賠償責任。
    3.綜上所陳，原告乙○○依據侵權行為法律關係請求被告戊○○給付357萬元及自起訴狀繕本送達被告戊○○翌日即
      97年9月18日起至清償日止按年息百分之五計算之利息，
      為有理由。另依據民法第188條規定，請求被告永豐金公
      司與被告戊○○就上開之損害負連帶賠償之責，為無理由
      ，應予駁回。
  (四)原告辛○○部分
    1.原告辛○○主張被告戊○○侵佔其款項424萬5000元一節
      ，業據提出取款憑條及存款憑條各二紙為證，且被告戊○○並未到庭且未提出任何形式之爭執，原告上開主張堪信
      為真。被告戊○○收受原告辛○○之款項，侵佔入己，顯
      已侵害原告之財產權，原告辛○○依據民法第184條第1項
      前段請求被告戊○○賠償，為有理由，應予准許
    2.原告辛○○主張其交付被告戊○○上開款項係為委託被告
      戊○○購入凱鼎公司股票及購買基金。但查原告辛○○提
      出之提款憑條及存款憑條，僅能證明原告辛○○委託被告
      戊○○領取款項及被告戊○○將款項存入自己或他人之帳
      戶內，尚無法證明原告辛○○交付取條款係透由被告戊○○委託被告永豐金公司購買基金及凱鼎公司股票。
    3.退步言，原告辛○○交付提款條由被告戊○○自原告辛○○帳戶內領取現金，縱如原告辛○○所言係為委託被告永
      豐金公司購買凱鼎公司股票或基金，但依據有價證券集中
      交易市場實施全面款券劃撥制度注意事項第一點及第三點
      規定委託人與證券經紀商簽訂「委託買賣證券受託契約」
      辦理開戶手續時，應同時開設有價證券集中保管帳戶及在
      證券經紀商指定之金融機構開立存款帳戶（下稱款券劃撥
      帳戶），該存款帳戶並應與金融機構簽訂委託其代收付交
      割款項之委託書後，證券經紀商始得接受委託人委託買賣
      證券。證券經紀商受託買賣向委託人收付款券，均應透過
      委託人開設之款券劃撥帳戶，以帳簿劃撥方式為之。另證
      券商負責人與業務人員管理規則第18條第2項第11款亦規
      定代客戶保管有價證券、款項、印鑑或存摺。因此，委託
      證券商購買有價證券之委託人在委託之始即已開設款券劃
      撥帳戶，應知委託證券商購買有價證券將款項或證券交付
      開設款券劃撥帳戶之金融機構即可辦理款項交割，無需再
      將有價證券或款項等交付證券商或證券商僱用之營業員，
      此制度之設計係為避免證券商及營業員接觸客戶之有價證
      券及款項產生侵佔等不法情事之風險，原告辛○○亦應有
      此一般從事有價證券交易之客觀認知，買賣有價證券並無
      需將款券實體交付證券商或營業員。委託人如果漠視該制
      度之設計，無任何正當理由，僅因方便而任意將款項或有
      價證卷交付營業員保管，或委託營業員從其帳戶中領取款
      項，違反制度之設計，自陷於高風險中，自難引用證券商
      負責人與業務人員管理規則第18條第2項第11款規定要求
      保護。準此，原告辛○○應知買賣股票或基金不需交付任
      何款項予被告戊○○，亦無需命被告戊○○持原告辛○○
      已簽名之提款條領取任何款項用以交易，原告辛○○將簽
      妥名字之空白取款條交付被告戊○○難認係被告戊○○在
      職務上應為之行為，反應認為被告戊○○在職務之外而受
      原告辛○○委託執行領取現款之事務，縱因原告辛○○委
      託被告戊○○提款之動機係出於委託被告永豐金公司購買
      基金或有價證券，但購買基金及有價證券不需交付款項實
      體，已如上述，故難認此提款行為係被告戊○○為被告永
      豐金公司執行業務或與執行業務有關之行為。從而，原告
      辛○○主張被告永豐金公司應依據民法第188條第1項規定
      就其所受之損害，與被告戊○○負連帶賠償責任，尚非有
      理。
    4.綜上所陳，原告辛○○依據侵權行為法律關係請求被告戊○○給付424萬5000元及自起訴狀繕本送達被告戊○○翌
      日即97年9月18日起至清償日止按年息百分之五計算之利
      息，為有理由。另依據民法第188條第1項規定，請求被告
      永豐金公司與被告戊○○就上開之損害負連帶賠償之責，
      為無理由，應予駁回。
  (五)原告甲○○部分
    1.原告甲○○主張被告戊○○侵佔其款項325萬元一節，業
      據提出取款憑條及存款憑條各乙紙為證，且被告戊○○並
      未到庭且未提出任何形式之爭執，原告甲○○上開主張堪
      信為真。被告戊○○收受原告甲○○之款項，侵佔入己，
      顯已侵害原告甲○○之財產權，原告甲○○依據民法第
      184條第1項前段請求被告戊○○給付325萬元，為有理由
      ，應予准許。
   2.原告甲○○主張其交付被告戊○○上開款項係因被告戊○○請求，為被告戊○○建立業績而購入基金。但原告甲○○僅提出提款憑條及存款憑條，僅能證明原告甲○○委託
     被告戊○○領取款項及被告戊○○將款項存入自己之帳戶
     內，尚無法證明原告甲○○交付簽妥名字之取款條係透由
     被告戊○○委託被告永豐金公司購買基金。所提出之對帳
     單及受益人基金交易查詢，僅能證明原告甲○○在95年9月
     22日曾購入基金並在96年7月18日贖回該基金，不能證明原
     告甲○○另交付被告戊○○取款條領取325萬元作何使用。
   3.況依據原告甲○○所陳，係在96年7月18日贖回前所購入之
     大華全球債券組合基金，而併交付提款條由被告戊○○自
     原告甲○○帳戶內領取現金，另購買基金。但依據原告甲○○所提出之投資對帳單，該對帳單之區間為西元2007年7
     月1日至2007前7月31日，其上即有記載原告甲○○在西
     元2007年7月18日贖回前所購買基金之記錄，如確另有委託
     購買基金，亦應有紀錄。且該投資對帳單上記載「茲大華
     投信系列基金投資對帳單，其內容如有不符，請立刻與本
     公司聯絡」，有該對帳單在卷可參。原告甲○○如確有在
     2007年7月18日委託被告戊○○購入基金，但卻未在對帳單
     上顯現買、賣之交易資訊，其在收受對帳單時，即應發覺
     ，應無認為已經贖回而無記錄為合理之情，且事隔將近十
     月才發覺款項遭被告戊○○侵佔，亦與常情不符，故原告
     甲○○主張交付提款條委託被告戊○○提領現金係為購入
     基金乙節，不能證明，尚難採信
   4.退步言，縱如原告甲○○所言係為委託被告永豐金公司購
     入基金，而交付提款條提款用於交易，但依上所述，委託
     證券商購買有價證券將款項或證券交付開設款券劃撥帳戶
     之金融機構即可辦理款項交割，無需再將有價證券或款項
     等交付證券商或證券商僱用之營業員，原告甲○○漠視該
     制度之設計，無任何正當理由，而任意將提款條交付被告
     戊○○，自其帳戶內領取現金，應認為係被告戊○○在職
     務之外而受原告甲○○之委託之事項，難認此為被告戊○○任職被告永豐金公司所應執行之業務或與執行業務有關
     之行為。從而，原告甲○○主張認被告永豐金公司應依據
     民法第188 條第1項規定就其所受之損害，與被告戊○○負
     連帶賠償責任，尚非有理。
   5.綜上所陳，原告甲○○依據侵權行為法律關係請求被告戊○○給付325萬元及自起訴狀繕本送達被告戊○○翌日即97
     年9月18日起至清償日止按年息百分之五計算之利息，為有
     理由。另依據民法第188條規定，請求被告永豐金公司與被
     告戊○○就上開之損害負連帶賠償之責，為無理由，應予
     駁回。
  (六)原告庚○○部分
    1.原告庚○○主張被告戊○○侵佔其款項160萬元一節，業
      據提出取款條三紙、帳戶往來明細查詢乙紙、私人間直接
      讓受轉帳/撤銷申請書二紙，且被告戊○○並未到庭且未
      提出任何形式之爭執，原告庚○○上開主張堪信為真。被
      告戊○○收受原告庚○○之款項，侵佔入己，顯已侵害原
      告庚○○之財產權，原告庚○○依據民法第184條第1項前
      段請求被告戊○○賠償其損害，為有理由，應予准許。
    2.凱鼎公司股票為櫃臺買賣中心之興櫃公司，可透由證券商
      推薦在櫃臺買賣中心交易或私人間進行交易，已如上述。
      原告庚○○提出之私人間直接讓受轉帳/撤銷申請書證明
      其係採用私人交易方式購入凱鼎公司股票，而不經過被告
      永豐金公司在櫃臺買賣中心交易，被告永豐金公司並無法
      因此獲利，因此，難認被告戊○○係為被告永豐金公司執
      行業務，而收取原告庚○○交付之提款條。準此，原告庚○○主張被告永豐金公司與被告戊○○依據民法第188條
      規定負損害賠償責任，難認有理。
    3.綜上所陳，原告庚○○依據侵權行為法律關係請求被告戊○○給付160萬元及自起訴狀繕本送達被告戊○○翌日即
      97年9月18日起至清償日止按年息百分之五計算之利息，
      為有理由。另依據民法第188條規定，請求被告永豐金公
      司與被告戊○○就上開之損害負連帶賠償之責，為無理由
      ，應予駁回。
六因本案事證已臻明確，兩造其餘主張陳述及所提之證據，均毋
  庸再予審酌，附此敘明。
七訟費用之負擔：民事訴訟法第85條第1項。
中    華    民    國    98    年    4    月    30    日
                  民事第一庭    法      官  黃珮禎
以上正本係照原本作成。
如對本判決上訴，須於判決送達後20日內向本院提出上訴狀。
中    華    民    國    98    年    4     月   30    日
                                書  記  官  江靜玲


司法院資訊處製作；財團法人民間司法改革基金會備份。
